【裁判字號】    92,台非,394
【裁判日期】    921120
【裁判案由】    賭博
【裁判全文】
最高法院刑事判決                                九十二年度台非字第三九四號
    上  訴  人  最高法院檢察署檢察總長
    被      告  甲○○
右上訴人因被告賭博案件，對於台灣台南地方法院中華民國八十二年七月十六日第一
審確定判決（八十二年度易字第一八八四號，起訴案號：台灣台南地方法院檢察署八
十二年度偵字第四四二四號），認為違法，提起非常上訴，本院判決如左：
    主  文
上訴駁回。
    理  由
非常上訴理由稱：「按除刑事訴訟法有特別規定外，已受請求事項未予判決或未受請
求之事項予以判決者，其判決當然違背法令，刑事訴訟法第三百七十九條第十二款定
有明文。本件原審法院判決被告甲○○以賭博為常業，處有期徒刑五月，固非無見。
惟查，本件於民國八十二年七月十六日判決之前，即曾經台灣台南地方法院檢察署檢
察官另就八十二年度營偵字第二二八號案件中被告甲○○涉嫌賭博部分，以八十二年
五月二十日南檢銅廉字第二００九九號發文函送台灣台南地方法院請求就被告甲○○
涉有賭博等罪嫌之案件併案審理之請求，有卷附函文影本可稽（原函見台灣台南地方
法院八十二年度訴字第一一０二號卷）。況查，台灣台南地方法院承審本件八十二年
度易字第一八八四號案件審理期間內，該案承審法官既曾於八十二年五月三日向台灣
台南地方法院檢察署調索八十二年度營偵字第二二八號卷，又於八十二年五月十四日
批示『影印八十二年營偵字第二二八號被告部分案卷後歸還地檢署』，交由書記官進
行，且曾於八十二年五月十四日訊問筆錄中訊及被告甲○○有關八十二年度營偵字第
二二八號賭博案犯罪事實，顯已將該部分納入審理範圍，事後並於八十二年五月十五
日，以承審該案被告另案尚在偵查中，簽將本件改依通常程序審判，顯見台灣台南地
方法院確已就有關台灣台南地方法院檢察署移請併辦八十二年度營偵字第二二八號被
告甲○○涉嫌賭博罪嫌部分納入其審理範圍，惟事後竟於判決時僅就被告甲○○常業
賭博之犯罪時間認定為自八十二年三月五日起，而漏未就本署八十二年度營偵字第二
二八號曾於八十二年二月九日二十二時許查獲被告甲○○經營電玩店從事賭博之事實
予以認定，故應認台灣台南地方法院就台灣台南地方法院檢察署八十二年度營偵字第
二二八號被告甲○○涉有賭博罪嫌部分確有已受併案辦理之請求，而對該受請求之事
項未予判決之當然違背法令。爰依刑事訴訟法第四百四十一條、第四百四十三條提起
非常上訴，以資糾正」等語。
本院按刑事訴訟法第三百七十九條第十二款所謂已受請求之事項未予判決者，係指法
院對於已經起訴、自訴（或反訴）或上訴之事項，而漏未判決者而言。此乃屬於訴之
範圍，非謂當事人之訴訟上一切主張，均應包括在內。案件起訴後，檢察官就其認與
起訴事實具有裁判上或實質上一罪關係之他部分事實，函請法院併案審理，僅在促使
法院注意有無審判不可分之適用為目的，並非原訴請求之範圍，亦非追加起訴。法院
茍未併予審判，僅屬是否有調查未盡之問題；如予以併同審判，則係適用審判不可分
之原則使然，若認無裁判上或實質上一罪之關係，縱未為任何裁判，均難謂已受請求
之事項未予判決。本件檢察官於八十二年四月十五日聲請簡易判決處刑（起訴）書記
載之事實為被告甲○○基於概括犯意，自八十二年三月五日起，在台南縣東山鄉聖賢
村頂窩五０之一號公眾得出入場所擺設賭博性電動玩具四台與不特定人之顧客賭博財
物，於八十二年三月十九日十六時五十分許，為警查獲，並扣得賭博性電動玩具小瑪
莉三台、麻將一台，機具內之賭資新台幣二千六百元等情。起訴後發現被告另於八十
二年二月九日二十二時許，曾在同村十九鄰五十號被查獲擺設賭博性電動玩具吃角子
老虎七台、滿天星一台、麻將牌一台，與不特定人士賭博財物等情，涉犯賭博罪嫌（
台南縣警察局新營分局營警刑字第一四三七號），在另案偵查中（台灣台南地方法院
八十二年度營偵字第二二八號），該案承辦檢察官以被告所涉賭博部分，與本件起訴
部分有連續犯裁判上一罪之關係，而函請原審法院併案審理。原審法院雖知有併辦之
另案，然僅就本件起訴部分審判，論處被告常業賭博罪刑，疏未就檢察官函請併辦部
分，併予審判，其審理固有未盡。然該併辦之事實與起訴事實，是否具有常業犯或裁
判上一罪之關係，乃決定其是否為本件起訴效力所及之前提，而非常上訴為法律審，
應以原判決所確認之事實為基礎，以判斷其適用法律有無錯誤，不涉及事實認定問題
。原判決既未認定檢察官函請併辦部分與起訴部分具有常業犯或裁判上一罪之關係，
本院無從變更原判決認定之事實，而自行認定。倘認檢察官函請併辦部分與起訴部分
無常業犯或裁判上一罪之關係，即非起訴效力所及，如認係應併合處罰，則因未經起
訴或追加起訴，自不得逕行審判。又前開併辦部分既非原判決所確認之事實，則與起
訴成罪部分是否為同一常業犯或有裁判上一罪之關係，尚待調查審認，既涉及事實認
定問題，自不在非常上訴審所得審酌之範疇。非常上訴意旨執前詞指摘原確定判決違
法，難認為有理由，應予駁回。
據上論結，應依刑事訴訟法第四百四十六條，判決如主文。
中      華      民      國    九十二    年     十一     月     二十     日
                              最高法院刑事第十二庭
                                  審判長法官  陳  正  庸
                                        法官  賴  忠  星
                                        法官  王  居  財
                                        法官  張  清  埤
                                        法官  林  開  任
      右正本證明與原本無異
                                              書  記  官
中      華      民      國    九十二    年     十一     月    二十八    日


司法院資訊處製作；財團法人民間司法改革基金會備份。
